臺灣高等法院臺南分院刑事判決　　　　　　　　九十三年度上易字第三二四號　Ｃ
　　　上　訴　人　臺灣雲林地方法院檢察署檢察官
　　　被　　　告　甲　○　○
右列上訴人因被告恐嚇取財案件，不服臺灣雲林地方法院九十三年度易字第四九號中
華民國九十三年五月二十八日第一審判決（起訴案號：臺灣雲林地方法院檢察署九十
二年度偵字第四八六０號），提起上訴，本院判決如左：
      主      文
上訴駁回。
      事      實
一、甲○○於民國九十二年八月間，透過友人高靜琪之介紹而認識乙○○，並經乙○
    ○之同意，由甲○○將乙○○之個人證件資料影本，交由他人代為申請乙○○之
    中國國際商業銀行（下稱中國商銀）信用卡、大眾銀行現金卡、台新國際商業銀
    行信用卡及現金卡，雙方並約定由乙○○以刷卡預借現金方式，取得現金借予甲
    ○○，甲○○則借款每新臺幣（下同）一萬元每月給付一千元之利息，並代乙○
    ○繳付每月信用卡及現金卡應繳納之最低金額。
二、甲○○於九十二年九月底某日，又以乙○○之名義，委託他人代向泛亞商業銀行
    （下同泛亞銀行）遞件申請信用卡及現金卡，甲○○並於同年十月中旬，以電話
    向乙○○告知上情，並要求乙○○於接獲泛亞銀行之確認電話時，必須配合答稱
    有授權他人代向該銀行申請信用卡、現金卡，但為乙○○所拒絕，嗣後乙○○於
    同年十月下旬，接獲泛亞銀行人員之電話詢問時，即告知其本人並未向泛亞銀行
    申請信用卡、現金卡，亦未委託他人代為申請信用卡、現金卡。
三、其後，甲○○因知悉乙○○向泛亞銀行人員否認有授權他人代為申請信用卡、現
    金卡，竟意圖為自己不法之所有，於九十二年十一月二日晚間十時許，在雲林縣
    斗六市○○路麥當勞速食店，邀約乙○○及高靜琪見面商談時，向在場之乙○○
    、高靜琪及乙○○之女友潘秀美等人稱：因本件申請信用卡事件，將被移送偽造
    文書，銀行要求拿出三十六萬元擺平，所以乙○○必須拿出三十六萬元，並對乙
    ○○恫嚇稱：「我拿拐杖時，也會讓你坐輪椅」（台語）等語，致使乙○○心生
    畏懼而答應給付，乃接續於九十二年十一月七日，匯款二萬元進入甲○○所有之
    中國商銀斗六分行帳號0000000000000號帳戶；又於同年月十日，
    匯款七千元進入上開帳戶；又於同年月十一日，在雲林縣虎尾鎮尾寮某處，交付
    十萬零九百元之現金予甲○○；又於同年月十六日，在雲林縣虎尾鎮『統領ＫＴ
    Ｖ』前，交付現金五萬元與甲○○；又於同年月某日，在雲林縣虎尾鎮尾寮某處
    ，交付四萬元現金予甲○○，前後共交付二十一萬七千九百元予甲○○。嗣經乙
    ○○向泛亞銀行查詢，始知受騙。而於九十二年十一月十八日上午十時許，乙○
    ○再次接獲甲○○之索取金錢電話，雙方約定於當日晚間八時許，在雲林縣虎尾
    鎮○○路肯德基速食店交付金錢，乙○○即將該情告知其叔父蔡土城，而於當日
    晚間八時二十分許，在上開肯德基速食店二樓，甲○○再向乙○○拿取現金五萬
    九千元時，為蔡土城報警而當場查獲。
四、案經乙○○訴由雲林縣警察局虎尾分局報請臺灣雲林地方法院檢察署檢察官偵查
    起訴。
      理      由
一、訊據被告甲○○固坦承經由乙○○之同意，以乙○○之名義申請中國商銀信用卡
    、大眾銀行現金卡、台新國際商業銀行信用卡及現金卡、與泛亞銀行信用卡及現
    金卡，嗣因乙○○向泛亞銀行人員否認有授權他人代為申請信用卡、現金卡，被
    告乃向乙○○等人稱：因本件申請信用卡事件，將被移送偽造文書，銀行要求拿
    出三十六萬元擺平，所以乙○○必須拿出三十六萬元，並對乙○○稱：「我拿拐
    杖時，也會讓你坐輪椅」（台語）等語，乙○○因而先後陸續交付共二十一萬七
    千九百元予被告等事實不諱，惟矢口否認有恐嚇取財之意思，並辯稱：我是對在
    場的所有人說，並非對乙○○一人說，且這句話並不是要恐嚇乙○○，意思是說
    我如果有事的話，乙○○也會有事，不是恐嚇乙○○的意思云云。
二、經查，右揭被告曾經由乙○○之同意，以乙○○之名義申請中國商銀信用卡、大
    眾銀行現金卡、台新國際商業銀行信用卡及現金卡、與泛亞銀行信用卡及現金卡
    ，嗣因乙○○向泛亞銀行人員否認有授權他人代為申請信用卡、現金卡，被告乃
    向乙○○等人稱：因本件申請信用卡事件，將被移送偽造文書，銀行要求拿出三
    十六萬元擺平，所以乙○○必須拿出三十六萬元，並對乙○○稱：「我拿拐杖時
    ，也會讓你坐輪椅」（台語）等語，乙○○因而先後陸續交付共二十一萬七千九
    百元予被告等事實，業據被告於警詢、偵審及本院審理時均坦白承認，核與告訴
    人乙○○於檢察官偵查中及原審審理時（偵查卷第十六頁，原審卷第八、十一、
    十二頁）；及證人即告訴人乙○○之女友潘秀美於原審審理中（原審卷第三十三
    頁）所指證之情節均相符合，並有扣押證明書一紙、照片三張及贓物認領保管收
    據一紙附卷可參（警卷第十至十三頁），可證明被告於九十二年十一月十八日晚
    間八時二十分許，有向告訴人拿取五萬九千元，為警查獲，及告訴人提出之郵政
    跨行匯款申請書一紙（偵查卷第二十一頁），亦可證明告訴人有於九十二年十一
    月七日，匯款二萬元進入被告所有之中國商銀斗六分行帳號000000000
    0000號帳戶。依前開補強證據，足資擔保被告所供述之上開事實，應可信為
    真實。
三、被告雖辯稱：我是對在場的所有人說，並非對乙○○一人說，且這句話並不是要
    恐嚇乙○○，意思是說我如果有事的話，乙○○也會有事，不是恐嚇乙○○的意
    思云云。惟查：
    (一)按刑法上恐嚇取財罪之【恐嚇】，固係指以危害通知他人，使該人主觀上生畏
      怖心之行為，然此危害之通知，並非僅限於將來，其於現時以危害相加者，亦
      包括在內，而恐嚇之手段，並無限制，其以言語、文字為之者無論，是凡以積
      極明示之言語、行為或其他暗示其危害，足使被害人理解其意義而使其心生畏
      怖者，均不失為恐嚇行為，亦即謂危害通知之方法，除以積極明示之言語舉動
      外，凡以其他足使被害人理解其意義之方法或暗示其如不從，將加危害而使被
      害人心生畏怖者，均屬之（最高法院七十三年度台上字第一九三三號、七十五
      年度台上字第二０四七號及八十一年度台上字第八六七號判決分別參照）。
    (二)依告訴人於偵查中即明白指述：「．．．（被告）在九十二年十一月二日晚上
      十點打電話約我出去談，在斗六市○○路麥當勞前等，現場有我、甲○○、高
      靜琪、我女朋友潘秀美四人，他說他偽造文書被銀行要三十六萬，叫我賠償三
      十六萬，還說他拿枴杖時要我坐輪椅，我心裡很害怕，高靜琪在旁邊都沒有說
      話，都是甲○○在講，我回答說我現在沒有那麼多錢，要跟朋友借．．．」等
      語（偵查卷第十六頁），於原審審理時證述：「（問：那天在麥當勞向你要參
      拾陸萬，有沒有說什麼原因？）他說文件已經寄出去了，之後他打電話給我，
      告訴我要配合他，但是我沒有配合他。泛亞打電話來的時候我沒有配合他。結
      果他說泛亞的副座要告他偽造文書，要拿錢出來處理．．．」、「（問：他那
      時候有沒有說如果參拾陸萬沒有拿出來的話會如何？）他說如果我沒有去處理
      ，他拿拐杖，就要我坐輪椅」等語綦詳（原審卷第十一、十二頁），即令被告
      於檢察官偵查中亦供稱：「（問：你對告訴人所指恐嚇取財事實有何意見？）
      我跟乙○○說我做保全員不能有案底，因為他女朋友說偽造文書會是乙○○要
      承擔，我跟他們說是我被告，我才用台語跟他們說『如果要死不怕沒有鬼能當
      ，我如果拿枴杖，你也會是坐輪椅』，意思是說二個都有份」等語（見偵查卷
      第六頁），並核與證人潘秀美於原審審理時所證述：被告有一次在斗六，對在
      場之告訴人乙○○、高靜琪及其本人說要付出多少錢，並說如果沒有拿出來的
      話，如果他拿拐杖，就要乙○○去坐輪椅（原審卷第三十三頁）；證人高靜琪
      於原審審理中，亦證稱被告曾對告訴人說過「我拿枴杖的話，你就坐輪椅」等
      情節相符（原審卷第三十七、三十八頁），足見被告所言：『我如果拿枴杖，
      你也會是坐輪椅』之話語，應係明白向告訴人乙○○為危害之通知，並足使告
      訴人理解該危害話語之意義至明。
    (三)又觀諸【坐輪椅】之語義，於客觀上是指雙腳無法行走之意思，依一般人之理
      解，亦即雙腳可能會受傷，於客觀理解上，被告顯有加害於告訴人身體安全之
      恐嚇意思已明，且告訴人亦自陳聽聞被告所說上開話語後，因而心裡很害怕（
      偵查卷第十六頁），並陸續匯款或交付現金給被告達二十餘萬元，益徵被告之
      上開話語，即屬以言語明示之危害通知方法，已足使告訴人主觀上產生畏怖心
      ，而為財物之交付，則揆諸前揭最高法院判決意旨，自與刑法上恐嚇取財罪之
      恐嚇行為相當，是被告否認有恐嚇取財之意思，顯不可採。
    (四)綜上證據之調查結果，被告恐嚇取財之犯行，事證明確，應堪認定。
四、核被告甲○○以言語危害通知告訴人乙○○，致告訴人心生畏怖而交付財物，所
    為係犯刑法第三百四十六條第一項之恐嚇取財罪。又被告實施一恐嚇行為，使告
    訴人陸續分次交付財物，乃係被告基於同一恐嚇取財之犯意及一個恐嚇行為所為
    之接續行為，僅侵害一個法益，為接續犯。
五、原審以被告甲○○，罪證明確，因而適用刑法第三百四十六條第一項、第四十一
    條第一項前段，罰金罰鍰提高標準條例第一條前段、第二條規定，並審酌被告無
    犯罪前科，有臺灣高等法院被告全國前案紀錄表在卷可參，素行尚良好，且與告
    訴人間曾有借貸金錢之關係，因本件申請泛亞銀行之信用卡、現金卡而生糾紛，
    未能妥適尋求解決之方法，反而意圖不法，以恐嚇之方式，要求告訴人交付錢財
    ，而告訴人受被告恐嚇，心理產生相當之壓力，影響其日常生活，並已交付二十
    一萬餘元予被告，損害亦不輕，及被告犯後否認犯行，並未與告訴人達成民事和
    解，取得告訴人之原諒等一切情狀，量處有期徒刑六月，並諭知如易科罰金之折
    算標準。本院經核原判決認事用法，於法並無不合。至檢察官上訴意旨雖指摘被
    告於判決時仍未與告訴人達成和解，僅諭知得易科罰金之輕刑，顯為過輕，並請
    求撤銷改判有期徒刑十月（本院卷第四十頁），然本院審之被告於本院審理中，
    在告訴人提起刑事附帶民事訴訟事件於本院九十三年十月二十二日審理時（本院
    九十三年度附民字第一０二號），即已與告訴人達成訴訟上和解，賠償告訴人四
    十一萬四千八百元，有本院和解筆錄附於上開附民卷可參，則檢察官所指摘被告
    仍未與告訴人達成和解，賠償損害之事由已不存在，是認原判決量處有期徒刑六
    月，並諭知如易科罰金之折算標準，尚稱允當。上訴意旨猶指摘原判決量刑過輕
    ，為無理由，應予駁回。
六、據上論斷，依刑事訴訟法第三百六十八條，判決如主文。
本案經檢察官張太龍到庭執行職務。
中    華    民    國      九十三      年      十一      月    三十      日
                                  臺灣高等法院臺南分院刑事第四庭
                                      審判長法官  鄭文    肅
                                            法官  高    明    發
                                            法官  蔡    美    美
右正本證明與原本無異。
不得上訴。
                                      法院書記官  蔡    振    豐
中    華    民    國      九十三      年      十一      月    三十      日
附錄法條：
刑法第三百四十六條第一項：意圖為自己或第三人不法之所有，以恐嚇使人將本人或
                          第三人之物交付者，處六月以上五年以下有期徒刑，得
                          併科一千元以下罰金。
